臺灣高等法院刑事判決　　　　　　　　96年度上訴字第2967號
上　訴　人
即　被　告　甲○○
上列上訴人因違反毒品危害防制條例案件，不服臺灣板橋地方法
院96年度訴字第1467號，中華民國96年5月30日第一審判決（起
訴案號：臺灣板橋地方法院檢察署96年度毒偵字第2531號），提
起上訴，本院判決如下：
    主  文
原判決撤銷。
甲○○施用第一級毒品，累犯，處有期徒刑捌月，減刑為有期徒
刑肆月，如易科罰金，以新臺幣壹仟元折算壹日。扣案之海洛因
（淨重零點零肆公克），沒收銷燬之；扣案包裝上開海洛因之外
包裝袋壹個，沒收之。
    事  實
一、甲○○前因傷害等案件，經本院以86年度上易字第4872號判
    決判處有期徒刑4月、2月，應執行有期徒刑5月確定；又因
    煙毒等案件，經臺灣板橋地方法院以86年度訴字第1490號判
    決判處有期徒刑3年3月、7月，應執行有期徒刑3年8月確定
    ；復因幫助施用毒品案件，經臺灣板橋地方法院以86年度訴
    字第3014號判決判處有期徒刑1年2月確定，並與前開煙毒等
    罪裁定定應執行刑為有期徒刑4年8月確定，以上各罪接續執
    行，於民國88年8月11日假釋出監，嗣經撤銷假釋，應執行
    殘刑有期徒刑2年11月27日，於92年6月30日縮刑期滿執行完
    畢。又因施用毒品案件，經臺灣板橋地方法院以89年度毒聲
    字第2522號裁定送觀察、勒戒後，認有繼續施用毒品之傾向
    ，再經臺灣板橋地方法院以89年度毒聲字第2849號裁定令入
    戒治處所施以強制戒治，復經臺灣板橋地方法院以89年度毒
    聲字第5563號裁定停止戒治，所餘戒治期間付保護管束，於
    89年10月6日停止戒治出所，交付保護管束至90年4月27日期
    滿未經撤銷而以已執行完畢論，並經臺灣板橋地方法院檢察
    署檢察官於90年6月11日以90年度戒毒偵字第388 號為不起
    訴處分確定。再因施用毒品案件，經臺灣板橋地方法院以93
    年度訴字第2002號判決判處有期徒刑9月確定，於94年10月
    31日縮刑期滿執行完畢。詎猶不思悛悔，復基於施用第一級
    毒品海洛因之犯意，於96年2月3日某時，在其位於臺北縣三
    重市○路○街139巷16號3號之住處內，以將第一級毒品海洛
    因摻入水中用針筒施打之方式，施用第一級毒品海洛因1次
    。嗣於同年月4日下午1時10分許，為警在臺北縣三峽鎮○○
    路與民生街口查獲，並扣得第一級毒品海洛因1包（淨重
    0.04公克）。
二、案經臺北縣政府警察局三峽分局報請臺灣板橋地方法院檢察
    署檢察官偵查起訴。
    理  由
一、上揭犯罪事實，業經被告甲○○於原審及本院審理中坦承不
    諱，並有海洛因1包扣案可資佐證，而被告經警於96年2月4
    日採集其尿液檢體送驗結果，呈嗎啡陽性反應，亦有臺北縣
    政府警察局三峽分局查獲違反毒品危害防制條例案姓名對照
    表、臺灣檢驗科技股份有限公司96年3月1日報告編號CH/200
    7/20655號濫用藥物尿液檢驗報告各1紙在卷可佐，另警方查
    獲之白色粉末1包，經送請法務部調查局鑑定結果，含第一
    級毒品海洛因成分，淨重0.04公克，亦有法務部調查局96年
    3月2日調科壹字第09623014850號鑑定書1紙在卷可按，足認
    被告之自白與事實相符，洵堪採為認定事實之依據。事證明
    確，被告犯行已堪認定。又按92年7月9日新修正之毒品危害
    防制條例刪除二犯及三犯之規定，一改修法前繁雜之處遇程
    序，僅將施用毒品者簡化區分為初犯、再犯，並認施用毒品
    者係屬病患性犯人，以觀察、勒戒戒除其身癮，並以強制戒
    治去除其心癮。經觀察、勒戒或強制戒治執行完畢釋放後，
    若係5年後再犯該條例第10條施用毒品罪者，與同條例第20
    條第1項、第2項關於「初犯」之處理方式相同，檢察官應先
    聲請法院裁定令被告入勒戒處所觀察、勒戒，並視有無繼續
    施用毒品傾向，決定應予釋放、為不起訴之處分，或應聲請
    法院裁定令入勒戒處所強制戒治；若係5年內「再犯」同條
    例第10條施用毒品罪者，依同條例第23條第2項規定，檢察
    官則應依法追訴。觀諸該條例第20條第3項之修正理由：「
    觀察、勒戒或強制戒治5年後再犯者，顯見前所實施之觀察
    、勒戒或強制戒治已足以遮斷其施用毒品之癮，為期自新及
    協助其戒除毒癮，對此5年後再犯者，爰明定仍適用初犯之
    規定，先經觀察、勒戒、強制戒治之程序。」及同條例第23
    條第2項之修正理由：「為配合簡化施用毒品犯之刑事處遇
    程序，並鑑於經觀察、勒戒或強制戒治執行完畢釋放後5年
    內再犯者，其再犯率甚高，原據以實施之觀察、勒戒及強制
    戒治既已無法收其實效，自應施以刑事處遇。」，顯然如施
    用毒品者係前經觀察、勒戒或強制戒治等治療程序執行完畢
    5年後，始再施用毒品之「初犯」，因前所執行之觀察、勒
    戒或強制戒治已足收戒除毒癮之效，自應重新執行觀察、勒
    戒或強制戒治等治療程序，並於治療程序執行完畢後，由檢
    察官為不起訴處分，毋庸對之追訴處罰；反之，在「再犯」
    之情形，因其先前所為治療程序顯未能收戒斷毒癮之效，且
    考量施用毒品者之再犯率偏高，乃簡化其刑事處遇程序，而
    逕予追訴處罰，不再施以治療程序。參酌上開立法理由，修
    正毒品危害防制條例就施用毒品者，祇於「初犯」及「5年
    後再犯」二種情形，有其追訴條件之限制，即須於初犯經觀
    察、勒戒或強制戒治釋放後，5年內均無施用毒品之行為，
    始能認其前所實施之觀察、勒戒或強制戒治已足遮斷毒癮，
    而得於5年後再犯時，再予適用初犯之規定，重行觀察、勒
    戒等程序。倘5年內已經再犯，被依法追訴處罰，縱其第3次
    （或第3次以上）施用毒品之時間在初犯釋放5年以後，即與
    「5年後再犯」之情形有別，且因已於「5年內再犯」，顯見
    其再犯率甚高，原實施觀察、勒戒或強制戒治，已無法收其
    實效，而無5年戒斷期之存在，自無再經觀察、勒戒及強制
    戒治之必要，應由檢察官逕行起訴，始符新法修正之本旨。
    是被告前因施用毒品案件，經臺灣板橋地方法院以89年度毒
    聲字第2522號裁定送觀察、勒戒後，認有繼續施用毒品之傾
    向，再經臺灣板橋地方法院以89年度毒聲字第2849號裁定令
    入戒治處所施以強制戒治，復經臺灣板橋地方法院以89年度
    毒聲字第5563號裁定停止戒治，所餘戒治期間付保護管束，
    於89年10月6日停止戒治出所，交付保護管束至90年4月27日
    期滿未經撤銷而以已執行完畢論，並經臺灣板橋地方法院檢
    察署檢察官於90年6月11日以90年度戒毒偵字第388號為不起
    訴處分確定後，即因再於93年8月18日施用第一級毒品海洛
    因之犯行，經臺灣板橋地方法院以93年度訴字第2002號判決
    判處有期徒刑9月確定等情，亦有本院被告前案紀錄表1份在
    卷可考，被告於上開強制戒治執行完畢後，既曾於5年內再
    犯毒品危害防制條例第10條之罪，並經判刑確定，本次被告
    3犯毒品危害防制條例第10條之罪，自非屬毒品危害防制條
    例第20條第3項所定「再犯」之情形，而應依法追訴，附此
    敘明。
二、核被告甲○○所為，係犯毒品危害防制條例第10條第1 項之
    施用第一級毒品罪。其施用第一級毒品海洛因前後持有第一
    級毒品海洛因之低度行為，應為施用之高度行為所吸收，不
    另論罪。又被告前因傷害等案件，經本院以86年度上易字第
    4872號判決判處有期徒刑4月、2月，應執行有期徒刑5月確
    定；又因煙毒等案件，經臺灣板橋地方法院以86年度訴字第
    1490號判決判處有期徒刑3年3月、7月，應執行有期徒刑3年
    8月確定；復因幫助施用毒品案件，經臺灣板橋地方法院以
    86年度訴字第3014號判決判處有期徒刑1年2月確定，並與前
    開煙毒等罪裁定定應執行刑為有期徒刑4年8月確定，以上各
    罪接續執行，於88年8月11日假釋出監，嗣經撤銷假釋，應
    執行殘刑有期徒刑2年11月27日，於92年6月30日縮刑期滿執
    行完畢；又因施用毒品案件，經臺灣板橋地方法院以93年度
    訴字第2002號判決判處有期徒刑9月確定，於94年10月31 日
    縮刑期滿執行完畢，此有本院被告前案紀錄表1份在卷可憑
    ，其受有期徒刑之執行完畢後，5年以內故意再犯本件有期
    徒刑以上之罪，為累犯，應依刑法第47條第1項之規定加重
    其刑。
三、被告上訴意旨指摘原審量刑過重，經核並無理由，惟其犯罪
    係在中華民國96年4月24日以前，合於中華民國九十六年罪
    犯減刑條例第二條第一項第三款減刑之規定，原審未及適用
    ，尚有未洽，應由本院撤銷改判，爰審酌被告前已因施用毒
    品案件經送觀察、勒戒及強制戒治，並經法院多次判刑在案
    ，此有本院被告前案紀錄表1份附卷可佐，惟念其犯後坦承
    犯行，態度尚佳，且施用毒品所生危害，實以自戕身心健康
    為主，對於他人生命、身體、財產等法益，尚無明顯而重大
    之實害等一切情狀，量處如主文第2項所示之刑及依法減得
    之刑，並諭知減刑後易科罰金之折算標準。又扣案之海洛因
    （淨重0.04公克），屬查獲之第一級毒品，不問屬於犯人與
    否，均應依毒品危害防制條例第18條第1項前段規定併予宣
    告沒收銷燬之；而扣案包裝上開海洛因之外包裝袋1個，係
    被告所有，供本件施用第一級毒品犯罪所用之物，業經被告
    供承在卷，爰依刑法第38條第1項第2款規定併予宣告沒收之
    。
據上論斷，應依刑事訴訟法第三百六十九條第一項前段、第三百
六十四條第一項前段、第二百九十九條第一項前段、毒品危害防
制條例第十條第一項、第十八條第一項前段、中華民國九十六年
罪犯減刑條例第二條第一項第三款、第七條、第九條、刑法第十
一條前段、第四十七條第一項、第三十八條第一項第二款、第四
十一條第一項前段，判決如主文。
本案經檢察官賴俊雄到庭執行職務。
中　　華　　民　　國　　96　　年　　8 　　月　　29　　日
 　　　　　       刑事第十六庭審判長法　官　葉騰瑞
                                    法　官　楊貴雄
                                    法　官　莊明彰
以上正本證明與原本無異。
如不服本判決，應於收受送達後十日內向本院提出上訴書狀，其
未敘述上訴之理由者並得於提起上訴後十日內向本院補提理由書
（均須按他造當事人之人數附繕本）。
                                    書記官  周素秋
中　　華　　民　　國　　96　　年　　8 　　月　　29　　日
月　　　　　　　日
附錄：本案論罪科刑法條全文
毒品危害防制條例第10條
施用第一級毒品者，處 6 月以上 5 年以下有期徒刑。
施用第二級毒品者，處 3 年以下有期徒刑。
毒品危害防制條例第18條
查獲之第一、二級毒品及專供製造或施用第一、二級毒品之器具
，不問屬於犯人與否，均沒收銷燬之；查獲之第三、四級毒品及
製造或施用毒品之器具，無正當理由而擅自持有者，均沒入銷燬
之。但合於醫藥、研究或訓練之用者，得不予銷燬。
前項合於醫藥、研究或訓練用毒品或器具之管理辦法，由法務部
會同行政院衛生署定之。
